【裁判字號】    95,上訴,2959
【裁判日期】    951011
【裁判案由】    誣告
【裁判全文】
臺灣高等法院刑事判決                95年度上訴字第2959號
    上  訴  人
    即  被  告  甲○○
上列上訴人因誣告案件，不服台灣新竹地方法院94年度訴字第92
7號，中華民國95年6月30日第一審判決（起訴案號：台灣新竹地
方法院檢察署94年度調偵字第143號），提起上訴，本院判決如
下：
    主  文
上訴駁回。
    事  實
一、甲○○有二次傷害前科，分經法院判處罰金確定，仍不知悔
    悟，其於八十三年十一月八日因新竹縣竹東鎮鎮公所重新規
    劃該鎮○○路臨時集中市場，獲配三九號攤位，惟因該市場
    攤販均未依照重新劃設之攤位擺設，且適逢馬路整修，竹東
    鎮公所乃要求各攤販按照原攤位（即重新規劃前之攤位）往
    路中心移置，其中丙○○、乙○○夫妻因其攤位位置往重劃
    後之第三九號攤位移動，乃仍沿襲在其攤位舊址即重新劃設
    之第三九號攤位擺攤，雙方為此屢生爭執。詎甲○○明知丙○○、乙○○並未毆打其臉部、身體、四肢，且其伊並未受
    傷，竟意圖使丙○○、乙○○夫妻受刑事處分，虛構事實，
    於八十八年十二月三十日，向臺灣新竹地方法院檢察署檢察
    官按鈴申告（八十九年度他字第二二號），誣指丙○○、乙○○基於傷害之犯意，於八十八年七月一日，在新竹縣竹東
    鎮中央市場內，因前開攤位糾紛毆打其，並提出八十八年七
    月一日書具載明其受有左眼血腫、視力模糊、玻璃體破裂退
    化、右眼眶下血腫、雙側肘部擦傷血腫、前胸鈍挫傷合併血
    腫、腦震盪之診斷證明書及八十八年七月八日書具載明其受
    有下唇撕裂傷○點五公分、右膝擦傷約三點三公分之診斷證
    明書為憑；復於八十九年六月七日檢察官訊問時，誣稱丙○○、乙○○夫妻於八十八年七月一日及八十八年七月八日，
    動手毆打其；嗣於該署檢察官分案偵查後（八十九年度偵字
    第五三五八號），於九十年一月五日檢察官訊問時，指稱八
    十八年七月一日，係由丙○○徒手毆打其眼部，乙○○毆打
    其胸部，嗣經檢察官以犯罪嫌疑不足為由處分不起訴，甲○○不服聲請再議，經臺灣高等法院檢察署發回續行偵查，臺
    灣新竹地方法院檢察署檢察官以九十年度偵續字第六八號對
    丙○○部分為處分不起訴確定，乙○○部分則提起公訴，經
    原審法院以九十二年度易字第二四五號判決乙○○無罪後，
    檢察官循甲○○之請求，提起上訴，經本院以九十二年度上
    易字第一六六○號駁回上訴而確定，始獲上情。
二、案經丙○○、乙○○訴由臺灣新竹地方法院檢察署檢察官偵
    查起訴。
    理  由
壹、程序部分：
    按被告以外之人於審判外之言詞或書面陳述，除法律有規定
    者外，不得作為證據。又被告以外之人於審判外之陳述，雖
    不符前四條之規定，而經當事人於審判程序同意作為證據，
    法院審酌該言詞陳述或書面陳述作成時之情況，認為適當者
    ，亦得為證據。當事人、代理人或辯護人於法院調查證據時
    ，知有第一百五十九條第一項不得為證據之情形，而未於言
    詞辯論終結前聲明異議者，視為有前項之同意，刑事訴訟法
    第一百五十九條第一項、第一百五十九條之五分別定有明文
    。本件告訴人丙○○、乙○○於警詢之指訴，係被告以外之
    人於審判外之陳述，但被告就上開被害人之警詢陳述，未於
    言詞辯論終結前聲明異議，視為同意作為證據，且經本院審
    酌該言詞陳述作成時之情況，認為適當，依刑事訴訟法第
    一百五十九條之五第一項、第二項之規定，自有證據能力。
    次按被告以外之人於偵查中向檢察官所為之陳述，除顯有不
    可信之情況者外，得為證據，刑事訴訟法第一百五十九條之
    一第二項定有明文。本件告訴人丙○○、乙○○及證人吳定
    興、劉銘基、劉麗完、賴榮光、葉秀興、張尚渝於檢察官偵
    查中之供詞，不致違法取供，其可信性極高，並無顯有不可
    信之情況，依上開規定，前開告訴人及證人於檢察官偵查中
    之供詞，亦得為證據。
貳、實體部分：
一、訊據被告甲○○固坦承於八十八年十二月三十日向臺灣新竹
    地方法院檢察署檢察官申告告訴人丙○○、乙○○傷害犯行
    等情不諱，惟矢口否認有誣告犯行，辯稱：告訴人丙○○、
    乙○○確於八十八年七月一日早上五、六時許及同年月八日
    早上十一時許，在新竹縣竹東鎮中央市場內毆打伊，其中八
    十八年七月一日伊受有左眼血腫、右眼眶下血腫、雙側肘部
    擦傷、前胸鈍挫傷合併血腫、腦震盪；同年月八日伊受有下
    唇撕裂傷○點五公分、右膝擦傷約三點三公分，有診斷證明
    書、受傷照片及現場照片等為證，而上開傷害均非一般之瘀
    血，並非造假，且伊亦不可能自殘至視力受損、腦震盪之程
    度而誣告丙○○、乙○○云云。惟查：
(一)被告與告訴人丙○○、乙○○間因新竹縣竹東鎮中央市場攤
    位糾紛衍生爭執，被告並誣告告訴人丙○○、乙○○傷害等
    事實，業據告訴人丙○○、乙○○於警詢、偵查及原審審理
    時指稱：本案係因鎮公所對攤位的規劃有瑕疵，導致被告對
    伊等心生怨懟，屢對伊等提出各類刑事訴訟，讓伊等不勝其
    擾，伊等並未於八十八年七月一日及同年月八日在新竹縣竹
    東鎮中央市場內毆打被告，八十八年七月一日早上五、六時
    許，雙方雖有糾紛，但並無毆打情事，當天尚有員警張尚渝
    、劉約瀚到場處理，未見被告受傷，被告見員警到來即臥倒
    在地，員警處理完畢後離開，被告亦未隨同警員前往派出所
    ，被告提出之前開傷害告訴顯屬虛妄，且被告所舉證人前後
    證述不一，且診斷證明書亦無法證明其上所載傷勢係伊等造
    成等語在卷。
(二)被告於八十八年十二月三十日按鈴申告之初指稱：「被告乙○○與丙○○於八十八年七月一日在竹東中央市場內打我」
    等語（見八十九年度他字第二二號【下稱第二二號】偵查卷
    宗第二頁背面即八十八年十二月三十日訊問筆錄）；於八十
    九年六月七日檢察官訊問時供稱：「在八十八年七月一日早
    上五、六點在竹東中央市場內，丙○○、乙○○打我，因為
    攤位的事，他們不肯我擺，沒有吵架，丙○○徒手握拳打我
    左眼，乙○○拿石頭敲我胸部，共打我四（按係五次），從
    八十五年十二月十七日、第二次八十六年六月三日、第三次
    八十七年十一月三日（按前三次無誣告情事）、八十八年七
    月一日、七月八日，前面幾次都有告過。」等語（見第二二
    號偵查卷宗第二二頁背面以下即八十九年六月七日訊問筆錄
    ）；於九十年一月五日檢察官訊問時供稱：「八十八年七月
    一日在竹東中央市場內打我。丙○○打我眼睛，乙○○打我
    胸部」等語（見八十九年度偵字第五三五八號偵查卷宗第八
    頁）；於九十年十月八日檢察官訊問時供稱：「當天（指七
    月一日及七月八日）是乙○○拿石頭打我，丙○○不知拿何
    物打我」等語（見九十年偵續字第六八號【下稱第六八號】
    偵查卷宗第十八頁）；於原審另案審理時指稱：「七月一日
    那天告訴人夫妻二人用照相機打伊臉部，乙○○拿黑色的照
    相機、丙○○拿銀色的照相機打伊臉部，乙○○又拿照相機
    打伊胸部、七月八日丙○○用拳頭打伊臉部，乙○○就用腳
    踢伊」等語；或指稱告訴人乙○○與其夫丙○○於七月一日
    及七月八日均曾毆打伊，其中丙○○於七月一日係「徒手握
    拳」打伊眼睛（左眼），乙○○「拿石頭」打伊胸部云云；
    或稱告訴人丙○○於七月一日及七月八日不知持何物毆打伊
    ；或稱：七月一日當天，告訴人丙○○係「拿照相機」打伊
    的臉部，告訴人乙○○則「拿照相機」打伊臉部及胸部，七
    月八日當天，告訴人丙○○係「用拳頭」打伊，告訴人乙○○則「用腳踢」伊云云，對於告訴人乙○○及丙○○究係持
    何種器械或如何毆打伊？以及毆打部位各節，前後陳述不一
    ，有本院調閱之上開卷宗可參，而衡情告訴人等如確有毆打
    被告，並使被告受有上開傷勢，被告對於告訴人等究係如何
    毆打以及持何物毆打，當有深刻的印象，且持照相機毆打他
    人，係一般少見特殊之情況，易使人產生深刻之印象，被告
    應不致遺忘或混淆誤認，乃竟先後不一其詞，是其所指受傷
    情節是否屬實，已非無疑。
(三)被告雖指訴其係於八十八年七月一日及八十八年七月八日遭
    告訴人等毆打，並提出前開診斷證明書為憑，惟被告於原審
    供承：伊在每次被打後，都會先至醫院驗傷，之後拿著驗傷
    單至地檢署或警察機關去報案，八十八年七月八日，伊是在
    上午十一時許遭告訴人丙○○以拳頭毆打嘴巴，告訴人乙○○以腳踢伊膝蓋，伊當天遭毆打後，嘴角一直在流血，故馬
    上離開現場，坐了十幾分鐘的計程車前往竹東榮民醫院就診
    ，這次遭告訴人等毆打，伊並未向警局報案亦無向地檢署按
    鈴申告等語（見原審卷第一二二、一二三頁），而衡情被告
    自稱遭告訴人等毆打後，均會持診斷證明書至地檢署申告或
    至警局報案，乃本案於八十八年七月一日及八十八年七月八
    日分遭告訴人等毆打後，非但未立即向警局報案，且遲至八
    十八年十二月三十日始向臺灣新竹地方法院檢察署檢察官提
    出傷害告訴，顯與常情不符。雖被告辯稱其係因遭注射破傷
    風、止痛、止血等針劑，致「身體無法控制」而無法報案，
    惟即令被告因注射上開藥劑而「一時」無法報案，亦無可能
    遲至事發後五月餘始提起告訴，被告前開所辯亦無可採。
(四)證人即於八十八年七月一日處理上開紛爭之員警張尚渝於九
    十一年九月四日另案偵查中證稱：「是當天（八十八年七月
    一日）早上五點多，當時我與同事劉約翰在巡邏，接到派出
    所通報，說有打架糾紛，我們就趕往現場，現場是在竹東鎮
    ○○路三一二號華光照相館前，也就是中央市場內，甲○○
    與丙○○夫婦都在，但沒有在打架，我問他們發生何事，丙○○夫婦說甲○○來鬧佔用攤位的事，甲○○說丙○○夫婦
    推倒她，我問甲○○傷在何處，我不記得她如何回答。」等
    語（見偵續二字第二號【下稱第二號】偵查卷宗第三十七頁
    ）；於原審九十一年度竹簡字第五○二號傷害案件訊問時結
    證稱：「當時我們在線上巡邏，接獲通報，我們就把車子放
    在市場外面，我和劉約翰二人走路到市場裡面看爭執的情形
    ，到了現場，我們看到甲○○在地上坐著，拿著照相機在那
    邊吵鬧，當時丙○○夫婦也在現場。甲○○說丙○○他們佔
    用她的攤位，她要回來、她在現場有說被乙○○夫婦推倒，
    在現場沒有看到甲○○臉上、身體、衣服、手上的相機有受
    傷、毀壞的情形，我們也有問她是否受傷，是否需要送醫，
    她說沒有受傷，不需送醫，她說她要爭的就是攤位的問題」
    、「（問：你們到現場有問現場其他人有無發生打架情形嗎
    ？）我們有問過，他們說沒有人打架，只是在爭吵」、「（
    問：你為何會問她是否要送醫院？）因為她人是坐在地上，
    她又聲稱是被丙○○夫婦推倒在地，所以才問她，她說不用
    ，她沒有傷」等語明確；於本案原審審理時證稱：「我在八
    十八年間曾與警員劉約翰去中央市場處理過被告甲○○之報
    案事件至少一次，記得有次是在正要設攤之時間（指七月一
    日），我們是接到報案稱市場裡有糾紛，我們到場時，看到
    被告甲○○坐在地方拿著相機在拍照，她說要蒐集證據，並
    稱攤位是她的，她曾向我說有被告訴人丙○○、乙○○二人
    推倒，但我沒有看到，我有問被告甲○○是否就醫，但被告
    甲○○當時是看不出來有受傷，且亦未有如卷附照片《見原
    審卷第五八頁》所呈現之傷勢，被告甲○○亦未提及有腦震
    盪之情形，之後，我們就與被告甲○○一起走到市場外，當
    時我們並沒有扶被告」等語（見原審卷第八十至八二頁）；
    另證人即於八十八年七月一日處理前開紛爭之員警劉約翰於
    原審九十一年度竹簡字第五○二號傷害案件訊問時證稱：「
    在八十八年七月一日清晨五、六點有到竹東中央市場處理他
    們的糾紛，我們到了現場，他們是為了攤位的問題在那邊等
    我們處理，我們到現場時並沒有看到有打架或是爭吵的情形
    」、「（問：現場處理的情形如何？）因為攤位問題，所以
    我們請他們到鎮公所去調解，我們到現場是為了避免他們爭
    吵，所以請一方和我們一起離開現場，以免發生糾紛，所以
    是由甲○○和我們一起離開」、「（問：你到現場時看到甲○○有無受傷的情形？）沒有看到明顯的受傷，如果有受傷
    的話，我們會帶她到醫院處理」、「（問：她有說她有被乙○○和丙○○打的事嗎？）時間太久了，因為她一下和張尚
    渝講，一下跟我講，主要都是講攤販的問題，我就不太理她
    ，也沒有聽到有打架的問題」、「當時並沒有看到甲○○的
    臉上有受傷」等語；於本案原審審理時證稱：「八十八年七
    月一日上午五、六點，我有接到通報，並與證人張尚渝前往
    竹東中央市場處理被告甲○○與告訴人二人間之糾紛，我們
    到達現場時，他們已經沒有在打架或吵架，且被告甲○○臉
    上或身上沒有明顯的傷痕，未有如卷附照片般的傷勢《原審
    卷附第五八頁》，當時我們到現場去是處理攤位的糾紛，不
    是處理他們有無傷害的糾紛。」等語（見原審卷第七五、七
    六頁），堅稱當時並未看到被告甲○○受傷等語，並有載明
    其等於八十八年七月一日出勤之員警工作紀錄表一份附卷可
    考（見第二號偵查卷宗），而被告甲○○當時如受有診斷證
    明書（八十八年七月一日，見第二二號偵查卷宗）所載「左
    眼血腫、視力模糊、玻璃球體破裂退化、右眼眶下血腫、雙
    側肘部擦傷血腫、前胸鈍挫傷合併血腫、腦震盪等傷害」傷
    勢，已甚為嚴重，從外觀上當可看出受傷情形，何以執行公
    務勤務之證人張尚渝、劉約翰當時未能看見或作進一步之處
    置，又何以被告未立即向該員警提出告訴或製作筆錄，足見
    被告所指受傷情事，自非真實。至證人張尚渝於九十一年九
    月四日偵查中固另證稱：「（你當時看到甲○○有無受傷）
    我不記得了」等語，惟嗣已詳細供明如上，且與證人員警劉
    約翰之前開供詞相符，自應以其後之陳述為可採，附此敘明
    。
(五)被告甲○○對告訴人等提出傷害告訴案所舉人證、物證，分
    別有如下之瑕疵：
  (一)證人吳定興於該案歷次偵審程序分別為如下迥異之證述：
  (1)於九十年十月八日偵查時證稱：「（指八十八年）七月一日
    及七月八日在竹東中央市場攤位處，丙○○有用拳頭打甲○○的背，乙○○部分因太遠了，他沒有看清楚」等語（見第
    六八號偵查卷宗）。
  (2)於九十一年八月二十六日偵查時證稱：「有一次而且只有一
    次是早上五點多的事（應係指七月一日），有看到丙○○夫
    婦打甲○○」等語（見偵查卷宗）。
  (3)於九十一年九月十三日偵查時證稱：「（七月一日）上午五
    點多，確實有看到丙○○有拿一個黑黑的東西打甲○○，是
    打甲○○的臉，乙○○有沒有打我沒注意，不知道，當時也
    有很多人在那裡，有人去拉開他們後，人潮就散掉了，上次
    在庭上的警察（指張尚渝）有過來處理，並要甲○○上警車
    」等語（見第二號偵查卷宗）。
  (4)於原審九十一年度竹簡字第五○二號傷害案件證稱：「有在
    （七月一日）早上五點的時候，在竹東中央市場她的店門口
    看到告訴人（指乙○○）打被告甲○○，我看到告訴人乙○○用拳頭打甲○○，只看過一次、看得很清楚、當時很早現
    場沒有什麼人、當時我只有看到告訴人廖美珠一個人打被告
    甲○○、用拳頭打甲○○的臉、嘴巴打到流血、還有一個男
    的在場，只有他們三個人（含被告）、我沒有看到警察來處
    理」等語。
  (5)綜上所述，證人吳定興於前開偵審程序中，針對八十八年七
    月一日早上被告與告訴人等間發糾紛之經過，包括究係何人
    ？以何方式？如何毆打被告？在場之人數？以及警察是否有
    前往處理各節，前後互異，並存在齟齬扞格之處，難謂證人
    吳定興之證詞與事實相合，自難遽為有利於被告之認定。
  (二)證人劉銘基於該案偵審程序中之證述，亦為下列前後不一之
    矛盾：
  (1)於九十年一月十五日偵查時證稱：「我在八十五年（按係八
    十八年之誤）七月一日早上六點看到甲○○跌倒在地，沒有
    看到丙○○、乙○○打她」等語（見第五三五八號偵查卷宗
    第十二頁背面）。
  (2)於九十年十月八日偵查時證稱：「八十七年七月一日及八十
    七年七月八日（按均係八十八年）在竹東中央市場攤位處，
    你有無看見丙○○、乙○○二人打甲○○）有，丙○○拿石
    頭打甲○○，乙○○沒有打甲○○，只有丙○○打她」；嗣
    於被告甲○○答稱：「（當天何人打妳）乙○○拿石頭打我
    ，丙○○不知拿何物打我。（為何劉銘基說乙○○官沒有打
    妳）他以為我是叫乙○○，他的意思是我沒有打乙○○」等
    語後，始改稱：「有一女子用石頭打甲○○」等語（見第六
    八號偵查卷宗第十七頁背面及十八頁）。
  (3)於九十一年三月十九日偵查時證稱：「丙○○確實有打甲○○，鍾某有恐嚇他，所以第一次偵訊時不敢講（指乙○○有
    用石頭打彭女）」等語（見九十年度偵續一字第八號【下稱
    第八號】偵查卷宗第三十四頁）。
  (4)於九十一年九月四日偵查時證稱：「．．．有一次在中午時
    間，看到乙○○拿照相機打甲○○，甲○○的嘴巴流血，後
    來警察有來將甲○○帶走。（你之前說有看到丙○○、乙○○拿石頭打甲○○，為何這樣說）甲○○拿照片給我看，叫
    我這樣說」、「（問：你今天說的也是甲○○叫你講的？）
    是，她有說，但我也有看到他們二人在打架，乙○○用照相
    機打甲○○」等語（見第二號偵查卷宗第四十頁、四十一頁
    ）。
  (5)綜上所述，證人劉銘基於偵查中之證詞，矛盾不一，且原審
    於九十一年度竹簡字第五○二號傷害案中傳訊證人劉銘基與
    被告甲○○對質，經法官訊問及辯護人詰問結果，證人劉銘
    基結證稱：「我沒有看到他們（指甲○○和乙○○、丙○○
    ）打架、也沒有看到甲○○身上有傷、也沒有看過甲○○被
    打」、「（問：【提示偵卷五三五八號、偵續六八號卷】你
    在九十年一月十五日在地檢署有說在八十五年（應係八十八
    年之誤）早上六點多有看到甲○○跌倒在地上，沒有看到丙○○、乙○○去打她，在九十年十月八日檢察官訊問時問你
    被告和他先生有恐嚇你說『敢來作證，就要找你麻煩』？並
    說丙○○有打甲○○？）是在外面，乙○○她老公說『你敢
    來作證，我要找你麻煩』，甲○○拿相片給我看，叫我這樣
    講說丙○○拿石頭打她。」、「我沒有看到乙○○打甲○○
    ，也不知道她有沒有打甲○○」、「（問：檢察官問你說有
    沒有一個女子打甲○○，你說有，她是用石頭打甲○○？）
    我有這麼說，是甲○○她叫我這樣講的」、「（問：你說沒
    有看到他們在打架，為何你知道他們在打架？）甲○○叫我
    這樣講的」等語，已證稱並未親見告訴人有毆打被告甲○○
    ，且其於檢察官偵查中所為之證述，係被告拿照片給伊看過
    後，誘導引伊為不實之證述，足認證人劉銘基於歷次偵審程
    序證稱於八十八年七月一日、同年月八日被告與告訴人等間
    衝突經過各節，應非其所親自見聞，實難據為被告有利之認
    定。
(六)綜上所述，被告指訴告訴人丙○○、乙○○共同傷害各節，
    前後矛盾，尚難採信，證人吳定興、劉銘基之證詞，亦不一
    致，且與被告指訴之情節不符。況證人劉銘基於偵查及原審
    九十一年度竹簡字第五○二號案件中亦證稱：「伊所證稱見
    聞各節，係受被告甲○○指示所致」等語，足認被告確有捏
    造事證之情事，是以證人吳定興、劉銘基之證述，亦難採信
    。另證人張尚渝及劉約翰均證稱並未看見被告甲○○有受傷
    情形，且證人即在竹東中央市場擺設攤位之劉麗完、賴榮光
    、葉秀興另案於九十一年四月十一日偵訊時均一致證稱：「
    於八十八年七月一日、同年月八日均未見及告訴人等毆打被
    告甲○○之情事」等語（見九十年度偵續一字第八號偵查卷
    ），自亦足證明被告指訴不實。至被告事後提出之八十八年
    七月一日、同年月八日診斷證明書，是否係被告臨訟作成或
    係他原因造成均非無可能，難認係告訴人丙○○、乙○○所
    造成。是以被告虛構事實，於八十八年十二月三十日，向臺
    灣新竹地方法院檢察署檢察官按鈴申告（八十九年度他字第
    二二號），誣指丙○○、乙○○基於傷害之犯意，於八十八
    年七月一日，在新竹縣竹東鎮中央市場內，因前開攤位糾紛
    毆打其，並提出八十八年七月一日書具載明其受有左眼血腫
    、視力模糊、玻璃體破裂退化、右眼眶下血腫、雙側肘部擦
    傷血腫、前胸鈍挫傷合併血腫、腦震盪之診斷證明書及八十
    八年七月八日書具載明其受有下唇撕裂傷○點五公分、右膝
    擦傷約三點三公分之診斷證明書為憑；復於八十九年六月七
    日檢察官訊問時，誣稱丙○○、乙○○夫妻於八十八年七月
    一日及八十八年七月八日，動手毆打其；嗣於該署檢察官分
    案偵查後（八十九年度偵字第五三五八號），於九十年一月
    五日檢察官訊問時，指稱八十八年七月一日，係由丙○○徒
    手毆打其眼部，乙○○毆打其胸部，嗣經檢察官以犯罪嫌疑
    不足為由處分不起訴，甲○○不服聲請再議，經臺灣高等法
    院檢察署發回續行偵查，臺灣新竹地方法院檢察署檢察官以
    九十年度偵續字第六八號對丙○○部分為處分不起訴確定，
    乙○○部分則提起公訴，經原審法院以九十二年度易字第二
    四五號判決乙○○無罪後，甲○○不服，提起上訴，經本院
    以九十二年度上易字第一六六○號駁回其上訴而確定，有刑
    事案件申告單一紙（見第二二號偵查卷）、臺灣新竹地方法
    院檢察署檢察官九十年度偵續字第六八號不起訴處分書、原
    審九十二年度易字第二四五號判決書、本院以九十二年度上
    易字第一六六○號判決書附卷可考，其有使告訴人丙○○、
    乙○○受刑事處分之意圖，至為明顯。被告前開所辯，無非
    卸責之詞，不足採信。至被告於原審雖聲請傳訊證人吳定興
    ，但證人吳定興於被告對告訴人等提出傷害告訴案件已出庭
    證述多次，有如前述，且證人吳定興因梗塞性中風合併左側
    肢體無力，生活無法自理，行動不便，亦有新竹榮譽國民之
    家醫務室診斷證明書在卷為憑，自無再行傳喚之必要。本件
    事證明確，被告犯行堪以認定。
二、被告明知告訴人丙○○、乙○○並無傷害之事實，竟意圖使
    告訴人丙○○、乙○○受刑事處分，向偵查犯罪機關之臺灣
    新竹地方法院檢察署提出傷害告訴，核被告所為，係犯刑法
    第一百六十九條第一項之誣告罪。按誣告罪之性質直接受害
    者係國家，即妨害國家之審判事務，而於個人受害與誣告行
    為不生直接關係，故以一書狀誣告數人，僅能成立一個誣告
    罪，最高法院十九年上字第三八一號判例可資參照。是以被
    告以一書狀誣告丙○○、乙○○二人，應僅成立一個誣告罪
    。再本件被告提出八十八年七月一日及八十八年七月八日診
    斷證明書所載傷勢，雖不能證明係告訴人丙○○、乙○○傷
    害所致，但亦查無證據證明係被告偽造或變造，自難認定被
    告另構成刑法第一百六十九條第二項之偽造、變造證據或使
    用偽造、變造之證據罪，附此敘明。
三、原審同此認定，因依刑法第一百六十九條第一項規定，於審
    酌被告有二次傷害前科，有本院被告前案紀錄表一份在卷可
    佐，素行不佳，僅因竹東鎮鎮公所對於竹東中央市場攤位規
    劃不當，即牽怒於告訴人丙○○、乙○○，並誣指告訴人丙○○、乙○○犯罪，使告訴人等浪擲時間及心力，亦使屢到
    場處理之員警不勝其煩，徒增訴訟及浪費社會資源，並影響
    審判權之正確行使，以及其犯後否認犯行，未見悔悟等一切
    情狀，量處有期徒刑五月。核其認事用法，俱無違誤，量刑
    亦甚允洽。被告上訴意旨，仍執陳詞，否認犯罪，為無理由
    ，應予駁回。
據上論斷，應依刑事訴訟法第三百六十八條，判決如主文。
本案經檢察官賴俊雄到庭執行職務。
中    華    民    國    95    年    10    月    11    日
                  刑事第十七庭  審判長法  官  陳貽男
                                      法  官  孫惠琳
                                      法  官  高明哲
以上正本證明與原本無異。
如不服本判決，應於收受送達後十日內向本院提出上訴書狀，其
未敘述上訴之理由者並得於提起上訴後十日內向本院補提理由書
（均須按他造當事人之人數附繕本）。
                                      書記官  李垂福
中    華    民    國    95    年    10    月    12    日
附錄：本案論罪科刑法條全文
刑法第一百六十九條第一項：
意圖他人受刑事或懲戒處分，向該管公務員誣告者，處七年以下
有期徒刑。


司法院資訊處製作；財團法人民間司法改革基金會備份。
